# Data preparation {#preprocessing}

```{r, include=FALSE}
knitr::opts_chunk$set(
  echo = FALSE,
  warning = FALSE, message = FALSE
)
```

```{r}
library(data.table)
library(glue)
library(lavaan)
library(googlesheets4)
library(kableExtra)

library(psych)
library(GPArotation)
library(nFactors)
library(corrplot)
library(plotly)

library(purrr)
library(DT)

# ss <- gs4_create("2025_03_01_survey_validation")
ss <- '1kjfYXDjMQ-RXZSFKUem_ABaXFhO1qg6Y4KLeFZD0DeM'
```


## Корректировка текстов вопросов

Написание ряд вопросов в таблице модели по написанию отличаются от тех, что были использованы в опроснике. Поэтому в таблице модели внес некоторые правки:

```
было: когда я наблюдал(а) у клиента какой-то дисфункциональный процесс/убеждение или внутреннее противоречие, я прямо указывал(а) на это
стало: Когда я наблюдал(а) у клиента какой-то дисфункциональный процесс, убеждение или внутреннее противоречие, я прямо указывал(а) на это


было: я использовал(а) психологические термины, чтобы завоевать доверие клиента
стало: Я использовала психологические термины, чтобы завоевать доверие клиента


было: я просил(а) клиента говорить о своих чувствах и мыслях и не предлагал(а) своих интерпретаций
стало: Я просил(а) клиента говорить о своих чувствах и мыслях, не предлагая своих интерпретаций

было: я не рассказываю клиентам о том, как работаю, поскольку считаю, что это никак не повлияет на эффективность нашей работы
стало: Я не рассказываю клиентам о том, как работаю, поскольку считаю что это никак не повлияет на эффективность нашей работы

было: я формулирую психотерапевтический контракт с клиентом
стало: Я формулирую психотерапевтический контракт со клиентом
```

## Кодирование шкал

Для того, чтобы в коде не использовать длинные тексты и кириллицу, название компетенций (шкал) были перекодированы в лейблы `c1`, `c2`, `c3` для высокоуровневых категорий (5 макрокомпетенций), шкал компетенций (8) и суб-шкал (30).

```{r}
# импортируем датасет модели шкал
big_model <- fread('./raw_data/big_model.csv')

# приводим к нижнему регистру
big_model[, C1 := tolower(C1)]
big_model[, C2 := tolower(C2)]
big_model[, C3 := tolower(C3)]

# нумеруем шкалы
big_model[, c1 := .GRP, by = C1]
big_model[, c2 := .GRP, by = C2]
big_model[, c3 := .GRP, by = C3]
```

Попутно собираем табличку, где соотносятся вопросы и шкалы.

```{r}
questions <- fread('./raw_data/questions.csv')
questions[, competence_ru := tolower(competence_ru)]
questions[, question_ru := tolower(question_ru)]

questions <- merge(
  questions, 
  big_model[, list(C1, c1, C2, c2, C3, c3)], 
  by.x = 'competence_ru', by.y = 'C3', all.x = TRUE
)
setnames(questions, 'competence_ru', 'C3')
```

## Кодирование названий вопросов

В самом опроснике вопросы также предствлены в виде текстовом виде. Их также пришлось перекодировать, по схеме `q_XXX`, где XXX --- номер вопроса в порядке его предъявления респондентам.

```{r}
# импортируем опросник
questionnaire <- fread('./raw_data/questionnaire.csv')

# создаем табличку вопросов
questionnaire_names <- data.table(
  question_ru = tolower(names(questionnaire))
)

# добавляем uid
questionnaire[, uid := paste('uid_', seq_len(.N))]

# размечаем опросники, к которым относятся вопросы
questionnaire_names[c(1:9, 232), question_type := 'info']
questionnaire_names[10:146, question_type := 'competencies']
questionnaire_names[147:160, question_type := 'empathy']
questionnaire_names[161:170, question_type := 'TIPI']
questionnaire_names[171:185, question_type := 'MAAS']
questionnaire_names[186:231, question_type := 'SSPM']

questionnaire_names[, question_ru := gsub('[0-9]*\\.\\s+', '', question_ru)]

# выделяем табличку с вопросами 
competencies_info <- questionnaire_names[question_type == 'competencies']

# маркируем порядок вопросов
competencies_info[, q_order := seq_len(.N)]

# кодируем вопросы
competencies_info[, q := paste0('q_', seq_len(.N))]

# присоединяем табличку с маркерами шкал
competencies_info <- merge(
  competencies_info,
  questions,
  by = 'question_ru', all.x = TRUE
)

# вопросы и их маркеры
c2_questions <- competencies_info[order(q_order), question_ru]
c2_q_numbers <- competencies_info[order(q_order), q]
```

```{r, include=FALSE}
fwrite(questionnaire_names, './data/questionnaire_names.csv')
```

```{r}
write_sheet(
  data = competencies_info[order(q_order), list(q, question_ru, question_type, orientation, C1, c1, C2, c3, C3, c3)],
  ss = ss,
  sheet = 'competencies_info'
)
```

Табличку вопросов с кодами и шкалами можно посмотреть [здесь](https://docs.google.com/spreadsheets/d/1kjfYXDjMQ-RXZSFKUem_ABaXFhO1qg6Y4KLeFZD0DeM/edit?gid=1095816549#gid=1095816549).

```{r}
# из всего опросника выделяем только ответы на вопросы по компетенциям
questionnaire_data <- copy(questionnaire)
names(questionnaire_data) <- tolower(names(questionnaire_data))
names(questionnaire_data) <- gsub('[0-9]*\\.\\s+', '', names(questionnaire_data))

# competencies_data <- questionnaire_data[, .SD, .SDcols = c2_questions]
# names(competencies_data) <- c2_q_numbers

competencies_data <- questionnaire_data[, .SD, .SDcols = c('uid', c2_questions)]
names(competencies_data) <- c('uid', c2_q_numbers)
```

<!-- Теперь у нас есть рабочий датасет, в котором названия вопросов идут в виде `q_XXX`. -->

## Кодирование вариантов ответов

В опроснике используется шкала Ликерта с четырьмя вариантами ответа, ответы текстовые. Соответственно, для того, чтобы с этими данными можно было работать численными методами, все строковые значения были перекодированы в числовые.

```{r}
competencies_data[, (c2_q_numbers) := replace(.SD, .SD == 'Совершенно не верно', -2), .SDcols = c2_q_numbers]
competencies_data[, (c2_q_numbers) := replace(.SD, .SD == 'Скорее не верно', -1), .SDcols = c2_q_numbers]
competencies_data[, (c2_q_numbers) := replace(.SD, .SD == 'Скорее верно', 1), .SDcols = c2_q_numbers]
competencies_data[, (c2_q_numbers) := replace(.SD, .SD == 'Совершенно верно', 2), .SDcols = c2_q_numbers]
competencies_data[, (c2_q_numbers) := lapply(.SD, as.numeric), .SDcols = c2_q_numbers]
```

## Перекодирование обратных вопросов

В опроснике встречаются вопросы с обратным порядком выборов -- то есть, отрицательные значения маркируют сильные проявления компетенций.
Значения по таким вопросам я умножил на `-1`, чтобы привести их к общему виду с другими вопросами, когда положительное значение означает выраженность/наличие компетенции, а отрицательное -- ее отсутствие.

```{r, include=FALSE}
competencies_data_l <- melt(
  # competencies_data, 
  competencies_data[, .SD, .SDcols = setdiff(names(competencies_data), 'uid')],
  measure.vars = names(setdiff(names(competencies_data), 'uid')), 
  variable.name = 'q'
)
competencies_data_l_stat  <- competencies_data_l[, list(q_sd = sd(value), q_mean = mean(value)), keyby = q]
competencies_data_l_stat <- merge(
  competencies_info[question_type == 'competencies', list(question_ru, q, q_order, C2, c2)],
  competencies_data_l_stat,
  by = 'q'
)

competencies_data_l_stat <- competencies_data_l_stat[order(q_order)]
# write_sheet(
#   data = competencies_data_l_stat,
#   ss = ss,
#   sheet = 'tmp'
# )
```

Пример вопросов, которые были перекодированы в обратном порядке:

```{r, warning=FALSE, message=FALSE}
# импортируем табличку вопросов с маркером обратный / нет
questionnaire_reverse <- as.data.table(read_sheet(ss, sheet = 'reversed_q'))
competencies_info <- merge(
  competencies_info, 
  questionnaire_reverse[, list(question_ru, is_reversed)], 
  by = 'question_ru', all.x = TRUE
)

kableExtra::kable(competencies_info[is_reversed == 1, list(question_ru)][1:5])
```


```{r}
# выделяем обратные вопросы
questions_reversed <- competencies_info[is_reversed == 1, q]

# и перекодируем их значения (2 в -2, 1 в -1)
competencies_data[, (questions_reversed) := lapply(.SD, function(x) -1 * x), .SDcols = questions_reversed]
```



```{r}
# делаем два варианта таблички данных, с uid и без
competencies_data_uid <- copy(competencies_data)
competencies_data[, uid := NULL]
```



