# Descriptives {#descriptives}

```{r, include=FALSE}
library(plotly)
library(kableExtra)
library(corrplot)

flattenCorrMatrix <- function(cormat, pmat) {
  ut <- upper.tri(cormat, diag = TRUE)
  data.frame(
    row = rownames(cormat)[row(cormat)[ut]],
    column = rownames(cormat)[col(cormat)[ut]],
    cor = (cormat)[ut],
    p = pmat[ut]
  )
}

flattenCorrMatrix <- function(cormat) {
  data.frame(
    row = rownames(cormat$r)[row(cormat$r)],
    column = rownames(cormat$r)[col(cormat$r)],
    cor = c(cormat$r),
    p = c(cormat$P)
  )
}

```


## Вопросы по шкалам

В опроснике присутствуют не все вопросы из теоретической модели (137 из 250).
Ниже дана таблица, по каким шкалам вопросы оказались частично или полностью исключены.
```{r}
questions_stat <- merge(
  questions,
  competencies_info[, list(question_ru, q)],
  by = 'question_ru', all.x = TRUE
)


questions_stat <- questions_stat[, list(
  in_model = length(question_ru),
  in_questionnaire = length(question_ru[!is.na(q)])
), by = list(C2, c2)]

questions_stat[, lost_questions := in_model - in_questionnaire]
questions_stat[, C2 := cell_spec(C2, color = ifelse(in_questionnaire != 0, "black", "red"))]
questions_stat[, c2 := cell_spec(c2, color = ifelse(in_questionnaire != 0, "black", "red"))]
kableExtra::kable(questions_stat[order(C2)]) %>%
  kable_styling(font_size = 12)
```

## Вопросы по субшкалам

Аналогичная таблица, но уже по субшкалам.

```{r}
questions_stat <- merge(
  questions,
  competencies_info[, list(question_ru, q)],
  by = 'question_ru', all.x = TRUE
)

questions_stat <- questions_stat[, list(
  in_model = length(question_ru),
  in_questionnaire = length(question_ru[!is.na(q)])
), by = list(C2, c2, C3)]

questions_stat[, lost_questions := in_model - in_questionnaire]
questions_stat[, C2 := cell_spec(C2, color = ifelse(in_questionnaire != 0, "black", "red"))]
questions_stat[, C3 := cell_spec(C3, color = ifelse(in_questionnaire != 0, "black", "red"))]
kableExtra::kable(questions_stat[order(C2, C3)]) %>%
  kable_styling(font_size = 12)
```



## Стабильность ответов

Опросник достаточно длинный (137 вопросов по компетенциям, плюс несколько десятков по шкалам эмпатии и проч.). Так что есть вероятность, что респонденты в результате прохождения опросник устают и начинают выбирать какой-то один ответ. По настройкам гугл-формы видно, что переключатель `Shuffle question order` выключен, то есть респонденты видят вопросы ровно в той последовательности, как они заданы и поэтому гипотеза имеет место.

Однако, судя по графику, какого-то убывающего тренда в дисперсии (т.е. пользователи продолжают выбирать разные варианты ответов) нет. 

```{r, echo=FALSE, fig.width=10}
competencies_data_l_stat[, hoverinfo := paste(
  question_ru, '<br>',
  C2, '<br>',
  'SD = ', q_sd, '<br>', 
  'Mean = ', round(q_mean, 1),
  sep = ''
)]

plot_ly(competencies_data_l_stat, x = ~q_order, y = ~q_sd, color = ~paste('c2 = ', c2), type = 'bar',
        hoverinfo = 'text', text = ~hoverinfo) %>%
  layout(
    title = 'Дисперсия вопросов по номеру предъявления'
  ) %>%
  config(displayModeBar = FALSE)
```

```{r, echo=FALSE, fig.width=10}
plot_ly(competencies_data_l_stat, x = ~q_order, y = ~q_mean, color = ~paste('c2 = ', c2), type = 'bar',
        hoverinfo = 'text', text = ~hoverinfo) %>%
  layout(
    title = 'Среднее значение вопросов по номеру предъявления'
  ) %>%
  config(displayModeBar = FALSE)
```

## Корреляция шкал

Каждую шкалу (компетенцию) я представил как сумму всех вопросов шкалы. Ниже дана сводная статистика, с каким количеством шкал есть значимая взаимосвязь и максимальное значение значимого коэффициента корреляции.

```{r}
c2_sums <- data.table()

for (i in competencies_info[, unique(c2)]) {
  c2_values <- competencies_data[, rowSums(.SD), .SDcols = competencies_info[c2 == i, q]]
  c2_name <- unique(big_model[c2 == i, C2])
  # c2_sums[, (paste0('c2_', i)) := c2_values]
  c2_sums[, (c2_name) := c2_values]
}

corrmatrix <- Hmisc::rcorr(as.matrix(c2_sums))
corr_dt <- flattenCorrMatrix(corrmatrix)
setDT(corr_dt)
corr_dt[, p := round(p, 3)]

corr_dt_stat <- corr_dt[!is.na(p), list(
  n_sig_corrs = length(column[p < 0.05]),
  r_max = round(max(cor[p < 0.05]), 3),
  r_min = round(min(cor[p < 0.05]), 3)  
), keyby = row]

kableExtra::kable(corr_dt_stat) %>%
  kable_styling(font_size = 12)
```

```{r}
corrplot(
  cor(c2_sums),
  type = "lower",
  # order = "hclust",
  tl.col = "black",
  tl.srt = .01,
  insig = "blank",
  addCoef.col = 'grey90',
  number.cex = .7,
  diag = FALSE
)
```




## Корреляция субшкал

Аналогично, корреляция субшкал. Видно, что достаточно мало сильно скоррелированых шкал, некоторые субшкалы если и значимо взаимосвязаны с какими-то другими, то все равно связь очень слабая (например, `уместное самораскрытие`, `эмпатия`, `понятность`).

```{r}
c3_sums <- data.table()

for (i in competencies_info[, unique(c3)]) {
  c3_values <- competencies_data[, rowSums(.SD), .SDcols = competencies_info[c3 == i, q]]
  # c3_name <- unique(big_model[c3 == i, paste('c2', c2, C3, sep = '_')])
  c3_name <- unique(big_model[c3 == i, C3])
  # c3_sums[, (paste0('c3_', i)) := c3_values]
  c3_sums[, (c3_name) := c3_values]
}

corrmatrix <- Hmisc::rcorr(as.matrix(c3_sums))
corr_dt <- flattenCorrMatrix(corrmatrix)
setDT(corr_dt)
corr_dt[, p := round(p, 3)]

corr_dt_stat <- corr_dt[!is.na(p), list(
  n_sig_corrs = length(column[p < 0.05]),
  r_max = round(max(cor[p < 0.05]), 3),
  r_min = round(min(cor[p < 0.05]), 3)  
), keyby = row]

kableExtra::kable(corr_dt_stat[order(-r_max)]) %>%
  kable_styling(font_size = 12)
```

```{r}
corrplot(
  cor(c3_sums),
  type = "lower",
  tl.col = "black",
  tl.pos = 'l',
  tl.cex = 0.7,
  insig = "blank",
  diag = FALSE,
)
```


## Размеры шкал

В модели на уровне компетенций (с2-шкал) шкалы не сбалансированы по количеству вопросов. Эта неравномерность вызвана тем, что от исходной модели опросника на 230 вопросов в количественном исследовании было использовано всего 137 вопросов. Остальные вопросы (и, соответственно, (суб)шкалы), было решено оценивать качественными методами.

В результате в некоторых шкалах всего 3 вопроса, а в некоторых --- до 27:

```{r}
scales_questions <- merge(
  # coeffs[, list(full_model = .N), keyby = lhs],
  competencies_info[, list(full_model = .N), keyby = list(lhs = paste0('c', c2), C1, C2)],
  coeffs_cleaned_lowp[, list(trimmed_model = .N), by = lhs],
  by = 'lhs', all.x = TRUE
)
scales_questions[, excluded := full_model - trimmed_model]
setnames(scales_questions, 'lhs', 'c2')

kableExtra::kable(rbind(scales_questions[3:8], scales_questions[1:2])) %>%
  kable_styling(font_size = 12)
```


